【裁判字號】    89,家訴,4
【裁判日期】    890824
【裁判案由】    變更子女監護權
【裁判全文】
臺灣澎湖地方法院民事判決  八十九年度家訴字第四號
    原      告  乙○
    被      告  甲○○
右當事人間改定子女監護權事件，本院判決如左：
    主    文
對於兩造所生長子丙○○（民國○○年○○月○○日生）權利義務之行使或負擔，改定
由原告任之。
訴訟費用由被告負擔。
    事    實
甲、原告方面：
一、聲明：如主文所示。
二、陳述：緣兩造於民國（下同）七十三年十二月二十四日結婚，丙○○為兩造於○
    ○年○○月○○日所生之長子，嗣兩造於八十四年八月十八日離婚，約定丙○○由
    被告監護。惟被告於監護丙○○之期間，另交一名女友，兩人常在家邀集友人抽
    煙、喝酒、打牌，情緒不好時，即毆打丙○○，對丙○○之身心發展有不良影響
    。另被告曾有毆打兩造所生長女丁○○之行為，並據丁○○聲請保護令，是以被
    告有暴力傾向，實不宜監護丙○○。另被告亦疏於照顧丙○○之生活起居，除未
    固定供應丙○○三餐，亦未讓丙○○上托兒所或幼稚園，未盡保護教養之義務。
    而原告目前有固定職業，月入新台幣（下同）四萬餘元，收入穩定，且自有住宅
    ，有能力且適合照顧教養丙○○。為此，依民法第一千零五十五條第三項規定，
    請求對丙○○權利義務之行使或負擔，改定由原告任之。
三、證據：提出戶籍謄本一份、本院八十八年家護字第一三號民事裁定、原告之薪資
    所得通知單、建物、土地所有權狀影本三紙，並聲請訊問證人丁○○。
乙、被告方面：
一、聲明：請求駁回原告之訴。
二、陳述：被告現在已沒有女朋友，並未在家中聚賭，只是偶爾有同事來訪，大家玩
    一玩。被告並未無故毆打丁○○或丙○○，之前毆打丁○○是因為她交男朋友，
    要加以管教。被告已盡保護教養丙○○之義務，而原告的經濟情況不好，無能力
    監護丙○○。
丙、本院依職權調閱本院八十八年家訴字第四號卷宗、八十八年度家護字第一三號卷
    宗、並囑託澎湖縣政府提出訪視報告、訊問證人丙○○。
    理    由
一、原告主張兩造於七十三年十二月二十四日結婚，丙○○為兩造於○○年○○月○○
    日所生之長子，嗣兩造於八十四年八月十八日離婚，約定由丙○○被告監護。惟
    被告自八十八年間起，常在家邀集友人抽煙、喝酒、打牌，情緒不好時，即毆打
    丙○○，對丙○○之身心發展有不良影響，另被告有暴力傾向，實不宜監護丙○
    ○，且被告亦疏於照顧丙○○之生活起居，未盡保護教養之義務，而原告目前有
    固定職業，月入四萬餘元，收入穩定，且自有住宅，有能力且適合照顧教養丙○
    ○，爰依民法第一千零五十五條第三項規定，請求對丙○○權利義務之行使或負
    擔，改定由原告任之；被告則以其並未在家中聚賭，被告並未無故毆打丁○○或
    丙○○，其已盡保護教養丙○○之義務，而原告的經濟情況不好，無能力再監護
    丙○○等語資為抗辯。
二、查原告主張兩造於七十三年十二月二十四日結婚，丙○○為兩造於○○年○○月
    ○○日所生之長子，嗣兩造於八十四年八月十八日離婚，約定丙○○由被告監護，
    業據其提出戶籍謄本一份為證，且為被告所不爭執，堪信原告之主張為真實。
三、原告主張被告於取得丙○○監護權後，並未善盡監護人之職責，常在家邀集友人
    抽煙、喝酒、打牌，情緒不好時，即毆打丙○○，疏忽照顧丙○○之生活起居，
    ，未盡保護教養之義務等情，被告則否認有上開情事。經查：證人即兩造所生長
    女丁○○證稱：兩造離婚後，伊和弟弟丙○○原都是跟被告住，但被告晚上常不
    回來，心情不好就打罵伊與弟弟，被告有時喝完酒，會把弟弟帶去賭場等；證人
    丙○○亦證稱：以前和被告一起住時，被告常在打麻將，伊很無聊，只好看電視
    ；參酌證人即警員戊○○亦曾於本院八十八年家訴字四號民事案件審理時證稱：
    曾在八十八年十一月間，見丙○○的行李和玩具均打包好，一人站在○○路上哭
    ，說要找媽媽等語，由上開證人證言觀之，被告確有任由丙○○觀看成人打麻將
    ，無故打罵丙○○、疏忽照顧丙○○生活起居之情事，是原告之主張堪信為真實
    。
四、按行使、負擔權利義務之一方未盡保護教養之義務或對未成年子女有不利之情事
    者，他方、未成年子女、主管機關、社會福利機構或其他利害關係人得為子女之
    利益，請求法院改定之；又法院為前項裁判時，應依子女之最佳利益，審酌一切
    情狀，參考社工人員之訪視報告，尤應注意左列事項：（一）子女之年齡、性別
    、人數及健康情形。（二）子女之意願及人格發展之需要。（三）父母之年齡、
    職業、品性、健康情形、經濟能力及生活狀況。（四）父母保護教養子女之意願
    及態度。（五）父母子女間或未成年子女與其他共同生活之人間之感情狀況，民
    法第一千零五十五條第三項、第一千零五十五條之一分別定有明文。查兩造所生
    之長子丙○○，為未滿十二歲之兒童，經本院囑託澎湖縣政府進行訪視，該訪視
    報告認為：原告及被告均有固定工作，惟被告曾暴力毆打丁○○，此行為對丙○
    ○亦有潛在性危險，應考量被告是否適宜監護等情，此有澎湖縣政府八十九年五
    月十六日（八九）澎府社福第二五０五五號函附卷可稽。本院審酌兩造雖均有保
    護教養子女之意願，惟被告於任監護人時，有任由丙○○觀看成人打麻將、無故
    打罵丙○○、疏忽照顧丙○○生活起居之行為，顯難繼續勝任保護教養子女之責
    ，另被告曾毆打兩造所生長女丁○○數次，致丁○○受有多處、大範圍之手腳部
    位瘀傷，有本院八十八年家護字第一三號卷宗可稽，是被告是否亦對丙○○有潛
    在性危險，頗值斟酌。而原告積極表達關愛子女之情感，且目前有固定之工作，
    收入穩定，並兩造所生長子丙○○亦明確表達願與原告同住，參酌丙○○現尚屬
    稚齡，宜由母親照料其生活起居等一切情狀，本院認兩造所生之長子丙○○歸由
    原告監護，較符合未成年子女之最佳利益。
四、從而，原告依民法第一千零五十五條第三項之規定，訴請將兩造所生子女之監護
    權改定由原告任之，於法核無不合，所訴應予准許。
據上論結，本件原告之訴為有理由，並依民事訴訟法第七十八條，判決如主文。
中      華      民      國    八十九    年      八      月   二十四      日
~B臺灣澎湖地方法院民事庭
~B    法      官  李宛玲
右正本係照原本作成。
如不服本判決，應於判決送達後二十日內，向本院提出上訴狀（須附繕本）。
中      華      民      國    八十九    年      八      月   二十四      日
~B    法院書記官  劉竹苞


司法院資訊處製作；財團法人民間司法改革基金會備份。
